【裁判字號】    90,勞簡上,9
【裁判日期】    901030
【裁判案由】    給付資遣費
【裁判全文】
臺灣桃園地方法院民事判決    九十年度勞簡上字第九號
    上  訴  人  甲○○
    被上訴人    偉士實業股份有限公司
    法定代理人  丙○○
右當事人間請求給付資遣費事件，上訴人對於中華民國九十年六月六日臺灣桃園地方
法院中壢簡易庭九十年壢簡字第一０二五號第一審判決提起上訴，本院判決如左：
    主  文
上訴駁回。
第二審訴訟費用由上訴人負擔。
    事  實
甲、上訴人方面：
一、聲明：求為判決：
    (一)原判決廢棄。
    (二)被上訴人應給付上訴人新台幣肆拾貳萬零貳佰陸拾伍元，及自起訴狀繕本送達
      翌日起至清償日止按年息百分之五計算之利息。
    (三)願供擔保請准宣告假執行。
二、陳述：除與原判決記載相同者，茲引用之外，補稱：
    (一)本件原審判決所依憑之證據，惟有被上訴人之空口抗辯，以及詹碧珠及林裕美
      正任職於被上訴人公司之證人的供述，卻恁置上訴人諸多事證於不顧，殊嫌粗
      率。此二名證人乃被上訴人公司之受僱人，渠等為免得罪被上訴人以保障本身
      之生計及工作，是否膽敢將有利於上訴人之實情明確供述，已難期待，而原審
      法官亦慮及此點，並未命渠等具結，是此二名證人之供述內容，是否屬實，顯
      仍有疑義；又經細核證人詹碧珠於本件八十九年十二月十一日之庭訊供述內容
      乃謂：「我們工廠曾開過會議（八十九年八月廿一日）討論原告離職的事，之
      前原告就有過職務調動」等語云云，與被上訴人於九十年一月十日提出之答辯
      狀稱：「八十九年八月廿一日原告不知何由逕對會計口頭提出辭職，雖經會計
      報告公司後．．．」等語，亦即被上訴人並未辯稱公司曾於八十九年八月廿一
      日召開討論原告是否離職之會議，兩者說詞已有不同；甚者被上訴人於同日庭
      訊中曾更正詹碧珠之上開證述內容表示：「真正開會日期為八月三十日」乙語
      ，然被上訴人於九十年三月廿七日提出之答辯狀中仍逕行引用詹碧珠上月廿一
      日開會之供證內容，並未更正詹碧珠指稱於八月廿一日開會乙點，是足認被上
      訴人前後說詞，仍然自相矛盾。據此，被上訴人與其受僱人詹碧珠兩者間，就
      同一事件所為之供述，竟多次不相符合，足認實際上並無此等會議存在，渠等
      間之上開顯係臨訟勾串，致生謬誤，洵不足採。至於，證人林裕美則於作證時
      ，直接引用詹碧珠之上開虛假供述，僅供稱：「事實同證人詹（碧珠）所言」
      乙語，此迨因林裕美亦係臨訟勾串，恐言多必失致供出不同之內容，故以此簡
      單乙語蒙混過去，更堪認林裕美之證述內容，亦不足採。
    (二)上訴人僅係被上訴人公司之資深員工，負責布料之打版及畫圖工作，非重要幹
      部，而被上訴人公司亦自承公司員工人數不多，因此是否可能為所謂『原告請
      辭』乙事，煞有介事地召開幹部會議，令人存疑；而被上訴人為免因無法提出
      所謂之會議紀錄，致此一謊言遭揭穿，乃事先自認公司召開之會議，因只有幹
      部參加，故均無會議紀錄乙節，堪認其此一說詞，純屬憑空捏造。又被上訴人
      一再辯稱：被上訴人公司並未將業務移往大陸及減縮業務乙節，然此確係被上
      訴人公司向上訴人要求更改工作內容時之說詞，上訴人非經營者當然無法知其
      真正性為何。尤其，被上訴人辯稱：上訴人係為另謀他就，至兄長開設之工廠
      擔任廠長乙職，始主動辭職乙節，更與事實不符。蓋上訴人遭被上訴人非法解
      僱後，僅剩在兄長開設之國豐企業社之工作，每天雖仍只工作半天，但薪水只
      剩二萬四千元，實拿二萬一千餘元，此參照上訴人於國豐企業社之八十九年薪
      資扣繳憑單上所載全年薪資為二十七萬三千三百六十元，其每月平均工資為二
      萬一千零二十七元，而在被上訴人公司之八十八年十二月至八十九年九月之薪
      資扣繳憑單上，載明十個月份之薪資為三十六萬九千一百八十三元，每月平均
      工資為三萬六千九百一十八元。是衡情上訴人每月在兩家公司各半天班之薪資
      為五萬七千九百四十五元，怎可能主動辭去在被上訴人公司每日工作半天，月
      薪三萬五千元之工作，被上訴人此項答辯，洵屬無稽。
    (三)實際上，上訴人只曾於八十九年八月十六日參加乙次公司之非正式會議，當時
      公司表示生意越來越不好做，訂單減少，需要減少人事，並要求上訴人於原有
      之布料打版和畫圖工作之外，尚需從事裁剪和協助訓練資淺員工，上訴人當場
      表示應允。詎數日後，被上訴人公司老板丙○○竟對上訴人表示：上訴人需恢
      復全天性工作，但月薪仍三萬五千元，如原告要求加薪，則工作年資須重新計
      算乙語，上訴人當場表示無法接受此一改變，仍只願以工作半天月薪三萬五千
      元之方式繼續任職。此後，公司即對上訴人相當不滿，開始處處刁難原告，意
      欲上訴人自動辭職，上訴人因思及工作已近十一年，現今之工作時間及待遇均
      符合自己需求，再加上外界工作不易尋找，因此上訴人完全忍耐下來，不理會
      被上訴人公司之無理要求。殊知，九月六日被上訴人公司即拿出所謂之『員工
      離職申請書』要求上訴人簽署，並表示上訴人自九月七日起不用再來上班，上
      訴人因係突然遭被上訴人非法去職，因此上訴人拒絕簽署該離職申請書，此節
      公司員工（諸如曾達洪、鍾堂球、彭富蘭、謝玉枝、許玉奴、曾清嬌、李晴美
      琴、林萬龍、廖月純及余秀香）大都知悉，根本無所謂渠等知悉上訴人乃自動
      辭職，且渠等曾參與慰留上訴人繼續任職之情事。翌日即八十九年九月七日，
      上訴人心中不服被告公司之作為，即至桃園縣政府勞工局尋求協助，經勞工局
      轉介桃園縣勞資和諧促進會於同年九月二十日進行調解，因調解不成立，上訴
      人不得不提起本件訴訟。
    (四)上訴人係熟具有布料裁剪和打版經驗之資深技術員工，每天只需工半天班即有
      三萬五千元；反之，被告聘僱之資淺員工只會較低階的裁剪工作，月薪較低且
      需上全天班，二者人事成本不同；再加上被上訴人公司老板丙○○自忖其打版
      能力不輸上訴人，不怕解僱上訴人後公司中無熟諳打版工作之人，因此決心非
      法解僱上訴人，由自己接下打版的工作，而由新進員工負責裁剪，如此被上訴
      人即可省下相當多的人本。是足認本件被上訴人確係為節省人事成本，而在上
      訴人不願配合變更工作條件下，遽將上訴人辭職。
三、證據：除援用第一審所提證據外，補提扣繳憑單、錄音帶譯文各一份為證，並聲
    請訊問證人鍾堂球、謝玉枝。
乙、被上訴人方面：
一、聲明：求為判決：駁回上訴。
二、陳述：除與原判決記載相同者，茲引用之外，補稱：
    (一)上訴人於原審雖曾以被上訴人未取得上訴人之離職聲請書前，其並不確定上訴
      人究否係一時氣話，亦或真有離意，為何不待上訴人矌工三日即可不經預告終
      止契約，而急於在九月七日即將原告之保險退保，此顯與一般公司處理離職之
      情況不符云云，用供主張，然上訴人確係於八十九年八月二十一日即己明白表
      示伊欲離職，且期間經過多次開會及多位員工極力慰留仍未改其意，足徵上訴
      人辭意甚堅，何來所謂「不確定上訴人究否係一時氣話，亦或真有離意」之說
      ？又上訴人確係於八十九年九月六日即表示不再來上班，並完成業務交接，且
      於翌日即八十九年九月七日，上訴人亦確實未再來被上訴人公司上班，而非前
      來上班時，遭被上訴人拒絕，足徵本件上訴人確實並無遭被上訴人資遣之情形
      ，是被上訴人於上訴人離職後，將其保險申請退保，並無不當之處。
  (二)再者，勞動契約之終止，本不以書立書面為必要，本件上訴人既己明確表示其
      欲辭職之意願，被上訴人於慰留未果後，同意其於交接後離職，則兩造對於終
      止勞動契約之意思表示即己合致，縱上訴人未書立離職聲請書亦不影嚮其效力
      ，是上訴人以被上訴人未取得上訴人之離職聲請書，用供抗辯，亦屬無據。
    (三)被上訴人法定代理人對於打版技術固有涉略，然其本身尚有其他投資事業，殊
      無可能僅為省下每月三萬五千元之薪資即親自擔任打版工作；且被上訴人公司
      近年來無減縮人力之舉動，無上訴人所言精簡人事之情事。
三、證據：除援用第一審所提證據外，補提三宜紡織股份有限公司營利事業登記證一
    件、益生科技股份有限公司營利事業登記證一件、中央健康保險局全民健康保險
    費計算表一份為證。
    理  由
一、本件被上訴人法定代理人原為乙○○，嗣後於九十年二月十二日變更為丙○○，
    並由新任之法定代理人聲明承受訴訟，依民事訴訟法第一百七十五條第一項之規
    定，應予准許。
二、本件上訴人起訴主張伊自七十八年十二月起受僱於被上訴人公司，詎被上訴人未
    經預告於八十九年九月六日終止雙方勞動契約，經向桃園縣政府勞工局等單位請
    求調解無效，遂依勞動基準法訴請被上訴人給付資遣費及預告工資共計四十二萬
    零二百六十五元。被上訴人則以上訴人係自動辭職，伊無須給付資遣費及預告工
    資等語，資為抗辯。
三、查上訴人起訴主張自七十八年十二月起受僱於被上訴人公司，而於八十九年九月
    終止勞動契約之事實，業據其提出薪資扣繳憑單一份、調解會議記錄、薪資匯款
    單等物為證，被上訴人對此亦不爭執，堪信為真實。本件兩造所爭執點，係在於
    系爭勞動契約之終止，係由上訴人自動辭職，抑或係遭被上訴人解雇，茲逐一析
    述如下：
    (一)查被上訴人辯稱係上訴人自動辭職之事實，經證人詹碧珠在原審時作證稱：「
      我們工廠開過會（八十九年八月二十一日）討論原告離職的事，之前原告就有
      過職務調動，原告八月十六日同意接新的任務，但是突然在八月二十一日又要
      離職，在會議上討論的內容是希望原告留下來，但原告堅持要離開，想要轉換
      跑道」等語，證人林裕美亦同上開證詞。被上訴人雖主張實際上開會之日期為
      八十九年八月三十日，然證人前開證述對於開會之目的及會議之內容敘述已臻
      明確，雖就時間之記憶稍有出入，然尚不影響其證詞之真實性，據此，堪信上
      訴人確實有於八十九年八月底向被上訴人提出辭職之意思表示。上訴人另請求
      本院傳訊證人鍾堂球，惟證人鍾堂球到庭時證述：「伊在被上訴人公司擔任包
      裝工作，上訴人在樓上工作，伊在樓下工作。上訴人是自動辭職或被迫離職伊
      不清楚，伊未參加開會，亦不清楚公司是否有慰留上訴人，伊不清楚上訴人是
      否符合被資遣條件，只勸上訴人老闆給多少就拿多少，電話錄音內容是順著上
      訴人的話說的」等語，是以，上訴人尚無法證明其係被迫離職，應認被上訴人
      主張上訴人係主動辭職之事實為真。
    (二)上訴人雖辯稱：上訴人在被上訴人公司上班期間待遇良好，無辭職之意云云。
      惟查，證人謝玉枝於本院審理時作證稱：「有聽上訴人說過這是夕陽工作，這
      邊不作的話，上訴人在家也另有工作，這話上訴人常說，離職前一、二年聽過
      好幾次，最後一次是上訴人離職前三個月說的」，顯見上訴人對於現職並無長
      久留任之打算，本即有意離開被上訴人公司，則上訴人辯稱其從無辭職之意，
      顯不可採。
    (三)上訴人復稱：被上訴人公司法定代理人亦會打版技術，為縮減人事經費，遂違
      法解雇上訴人等語。經查，被上訴人公司法定代理人除擔任被告公司法定代理
      人外，亦擔任另外二家公司負責人，此有三宜紡織股份有限公司營利事業登記
      證一件、益生科技股份有限公司營利事業登記證一件為證，並為上訴人所不否
      認。衡諸常情，被上訴人法定代理人本身業務繁忙，應無可能僅為省下每月三
      萬五千元之薪資，即親自擔任打版、剪裁之工作；且查，被上訴人公司近來除
      上訴人於八十九年九月六日離職外，另有一員工郭佩君因就學原因而於八十九
      年八月離職，被上訴人隨即於八十九年九月招聘吳加蓁補入，除此之外，並無
      其他員工離職之記錄，此有被上訴人公司八十九年七月至十一月之中央健康保
      險局全民健康保險費計算表一份在卷可稽，上訴人對此亦不爭執，足證被上訴
      人公司當時並無裁減員工之動作。且查，上訴人為被上訴人公司唯一之打版師
      傅，被上訴人應無可能縮減此部分之人力，故應認上訴人所稱被上訴人公司為
      縮減人事經費遂解雇伊，為不可採。
四、綜上所述，本件上訴人主張遭被上訴人未經預告終止勞動契約為不足採，被上訴
    人抗辯上訴人係自動終止契約等節尚屬可信。按勞工依勞動基準法第十五條終止
    勞動契約者，不得向雇主請求加發預告工資及資遣費，勞動基準法第十八條第一
    款定有明文。是則，上訴人執此主張被上訴人應給付資遣費及預告工資云云，自
    屬無據。從而，上訴人主張本於勞動基準法之法律關係，請求被上訴人給付四十
    二萬零二百六十五元為無理由，不應准許。其假執行之聲請亦失所附麗，應併予
    駁回。原審為上訴人敗訴之判決，及駁回其假執行之聲請，並無不合。上訴意旨
    指摘原判決不當，求予廢棄改判，為無理由，應予駁回。
五、據上論結，本件上訴為無理由，依民事訴訟法第四百三十六條之一第三項、第四
    百四十九條第一項、第七十八條，判決如主文。
中      華      民      國    九十      年      十      月    三十    日
                                    臺灣桃園地方法院民事第一庭
~B審判長法官  陳世宗
~B法      官  潘進柳
~B法      官  邱育佩
右正本證明與原本無異
中      華      民      國    九十      年      十      月    三十    日
~B法院書記官  羅英梅


司法院資訊處製作；財團法人民間司法改革基金會備份。
